【裁判字號】    90,上易,2414
【裁判日期】    901231
【裁判案由】    恐嚇等
【裁判全文】
臺灣高等法院臺中分院刑事判決                    九十年度上易字第二四一四號
      上  訴  人
      即  被  告  乙○○
      選任辯護人  謝子熾
右上訴人因恐嚇案件，不服臺灣苗栗地方法院九十年度易字第三八五號中華民國九十
年十月五日第一審判決（起訴案號：臺灣苗栗地方法院檢察署八十九年度偵字第四九
二八號），提起上訴，本院判決如左：
      主    文
原判決撤銷。
乙○○損壞他人之客廳落地窗鋁門伍片，足以生損壞於他人，處有期徒刑拾月。
      事    實
一、乙○○與甲○○倆居住處附近，素有嫌隙，於民國（下同）八十九年九月十一日
    下午五時五分許，竟基於毀損之故意，駕駛所有其後有保險桿為紅色，且中間有
    一呈弧形凸出狀鐵製踏板之車號ＭＨ—九七四三號藍色自小貨車，在甲○○位於
    苗栗縣竹南鎮○○里○○鄰○○路一六八號住宅外，以倒車方式衝撞甲○○所有
    前開住宅之客廳落地鋁門，致該鋁門計伍片因強力撞擊而損壞，足以生損害於甲
    ○○。
二、案經甲○○訴由苗栗縣警察局竹南分局報請臺灣苗栗地方法院檢察署檢察官偵查
    起訴。
      理    由
一、訊據上訴人即被告乙○○矢口弗承有何毀損犯行，辯稱：案發時伊正在苗栗縣竹
    南鎮臨時納骨塔附近鑿井，未在案發現場，不可能至告訴人甲○○前開住處毀損
    房屋落地鋁門窗云云。惟查：
（一）右揭毀損告訴人住處客廳落地鋁門之犯罪事實，迭據證人林幗珍於警局、偵訊
      中及原審調查時指訴稱：於八十九年九月十一日下午四時五十分許，伊與母親
      甲○○二人在住處客廳看電視，乙○○則在伊住處外馬路上徘徊‧‧‧約過數
      分鐘後，乙○○即開他平時所使用之自小貨車，以倒車方式撞伊家大門後，旋
      駕該自小貨車左轉彎出去，伊有看到他側臉，母親因剛好在客廳亦有目睹此事
      ，伊立即叫母親報警。因他駕駛自小貨車後保險桿很特別，有改裝過，並漆有
      紅色的油漆，且與伊住處大門撞毀之沙窗上所遺留下來之油漆是一樣的。當時
      母親在廚房，她聽到有聲音出來客廳後，被告就開車撞進來了各等語（見偵查
      卷第十六至十七頁在竹南警察分局刑事組製作之警訊筆錄，第二九頁正、反面
      、第四二頁反面偵訊筆錄、原審卷第九七至一０三頁調查筆錄）；告訴人甲○
      ○指訴稱：伊居於現住地已有十三年之久，認識乙○○亦有十三年，八十九年
      九月十一日下午五時五分許，伊與女兒林幗珍正在客廳看電視，突然聽到很大
      的撞擊聲，伊起身向大門口去，見伊家大門（鋁門）凹陷變形，同時見到一部
      藍色自小貨車的後斗，並看見後面四個號碼為九七四三，車子當時加速逃逸，
      伊清楚的看見乙○○側面，並看見車身上寫著有大順溢鑿井行字樣，隨後伊便
      報警處理；之前伊在廚房，女兒告訴伊有人在罵她，後來伊出來看到被告開車
      撞進來，伊有確實有見到被告開車撞伊家門，伊客廳落地鋁門共有八片，被撞
      壞五片，整個彎了等語（見偵查卷第十一頁反面在竹南警察分局刑事組製作之
      警訊筆錄、偵查卷第三一頁偵訊筆錄、原審卷第十六頁、十七頁調查筆錄），
      以告訴人及證人歷次所述觀之，二人除指訴甚詳外，對於開車衝撞住家客廳落
      地鋁門者為被告乙○○；駕駛之車為其平時使用後保險桿漆紅色油漆之藍色自
      小貨車；毀損之方式係以駕車倒車衝撞方式遂行；在受損落地鋁門上留有紅色
      油漆，參以告訴人二人與被告乃鄰居關係，此為被告所自承（見原審卷十八頁
      ），其二人可清楚指認係被告所為而無誤認情形，亦符合常情。
（二）證人即案發後至現場處理之警員羅濟屘結證稱：伊當天下午四至六時巡邏，下
      午五時五分許，接獲無線電通報現場有狀況，伊於一、二分鐘即到達，告訴人
      家門窗被毀損，伊即拍照並在四周看有可疑人事物，約用十分鐘，在二十公尺
      地方見到乙○○，當時約下午五時二十分許，因他比較年輕，所以注意到他，
      其他是老人家，伊即問乙○○年籍資料後，告訴人即指著乙○○說是他毀損的
      ，現場並未見車號ＭＨ—九七四三號藍色自小貨車等語（見偵查卷四一頁反面
      、原審卷四十頁至四三頁），並有受理各類案件記錄表上記載告訴人甲○○於
      八十九年九月十一日十七時十分許報案等語影本一紙在卷可稽，核與前述告訴
      人指訴時間、毀損情形大致相吻合，且被告於當日下午五時二十分許，即在案
      發現場二十公尺處出現亦甚明確。
（三）車號ＭＨ—九七四三號藍色自小貨車，為被告乙○○所有，且案發當日均未借
      人使用，業據其供承在卷（見原審卷十七頁筆錄），並有車籍作業系統查詢認
      可資料表一紙附於偵查卷可稽。而於八十九年九月十一日下午本案發生時，該
      車後保險桿塗紅色油漆，且中間有一呈弧型凸出狀鐵製踏板，亦為被告所自承
      ，並有苗栗縣警察局竹南分局刑事組偵查員賴永棋於八十九年十月六日所拍照
      片二幀附卷可參（見偵查卷第二二頁），而該車左側門處確實有：「大順溢鑿
      井行」字樣，亦經原審於九十年八月十七日至現場勘驗時，拍照存證在卷可參
      （見原審卷第七十頁）。另原審法官會同檢察官、偵查員賴永棋、警員羅濟屘
      至告訴人位於栗縣竹南鎮鄰○○路一六八號住宅外現場履勘，並參考偵查卷第
      二一頁案發當天受損情形照片二幀，將警員所保管，案發當時自告訴人住處大
      門卸下，向內即住處客廳方向凹陷之交叉鋁門，回復至案發天原有之位置，並
      經證人即修復本案受損落地鋁門之師博張文賢證述無訛後（見原審卷六一頁反
      面、六二頁履勘現場筆錄、第七一頁編號六、第七二頁第七幀照片二幀所示）
      ，命被告駕駛ＭＨ—九七四三號藍色自小貨車由道路往該處以倒車之方式朝大
      門落地門方向行駛（見原審卷第七三頁編號十幀、第七四頁所附編號十四幀照
      片），並與案發當時自告訴人住處卸下，凹陷受損之交叉鋁網相比對，該車保
      險桿中間呈形狀之鐵製踏板最尖端，即與該鋁門凹陷之處相吻合，弧度亦相符
      （見原審卷七五頁七七頁照片編號十三至十七幀），再將第二片受損鋁擺放比
      對，受損位置亦與該車後保險桿左側末端相符（見原審卷七十頁編號十八照片
      ），此有勘驗筆錄及照片在卷足稽，參以告訴人上開鋁門凹陷受損處留有紅色
      油漆（見偵查卷第二四頁反面、第四五頁照片三幀，並經原審勘驗無訛），足
      徵，告訴人指訴被告駕駛該自小貨車，以倒車方式撞擊落地鋁門等語，與事實
      相符。
（四）被告業已將其所有車號ＭＨ—九七四三號自小貨車原為紅色之後保險桿連同中
      間呈弧型凸出狀鐵製踏板改塗為土色，為其所自承（見原審卷九五頁筆錄），
      並經原審法院勘驗屬實，有照片一幀在卷可參（見原審卷七一頁編號五照片）
      ，九十年八月十七日勘驗時雖再命取下油漆送比對，惟因與案發當時之紅色油
      漆有異，基礎不同，且時間差距太大，刑事警察局化學組拒絕鑑驗，亦有偵查
      員賴永棋製作之報告書一份在卷可佐，辯護人以證人即被告之阿姨翁貴珍證述
      於八十九年十月六日晚上十一時許，告訴人甲○○與警員有在小貨車後方拍照
      及刮油漆等語（見原審卷一二七、一二八頁筆錄），聲請原審命警員羅濟屘交
      出於八十九年十月六日至被告自小客車處刮下之油漆送比對，且於本院行調查
      時並聲請傳喚羅濟屘到庭與翁貴珍對質云云，惟經證人即警員羅濟屘證述：八
      十九年十月六日係因告訴人甲○○稱見到被告車子，伊即會同告訴人前去拍照
      ，並未刮油漆，事後被告帶一群人至分局抗議等語（見原審卷四四頁筆錄），
      告訴人甲○○亦於原審審理時證稱：我們只有去照相，沒有取樣等語（見原審
      卷三九頁筆錄），衡以證人陳翁貴珍乃被告之阿姨，且自承八十九年十月六日
      當晚有與被告至分局抗議等情（見原審卷一二八頁）及被告上開自小貨車後保
      險桿業已改塗成黃色，證人竟仍稱到現在（即九十年九月二十五日原審審理時
      ）還一樣是紅色云云（見原審卷一二八頁筆錄），其證詞之真實性極低，不足
      採信，辯護人既無法證明有該油漆存在，其聲請原審送請鑑定，實強人所難。
      又辯護人另於本院行調查時聲請傳喚警員羅濟屘乙節，經本院審酌告訴人及警
      員羅濟屘之證詞及前開說明，認亦無傳喚之必要，併予說明。此外，參諸證人
      賴永棋結證稱：當初被告表示願提供車輛採集油漆送鑑定，並約定時間，伊在
      分局等，他均沒來，伊開巡邏車出去找，亦未見到該車等語（見原審卷六四頁
      筆錄），並有證人警員賴永棋於八十九年十月十八日製作之警訊筆錄上訊載：
      「問：警方在甲○○家被毀損之內窗上採集肇事車輛所遺留油漆，你是否願意
      提供你ＭＨ─九七四三號自小貨車後保險桿之油漆供比對？」，被告答稱：「
      我願意」等語在卷可稽，被告亦不否認（見原審九四頁筆錄），僅辯稱有將該
      車駛至竹南警察分局供採樣，惟未見到賴永棋警員云云，估不論是否屬實，至
      少被告明知警員需採油漆送鑑定，竟自行將ＭＨ─九七四三號自小貨車後保險
      桿之油漆塗成土色，原因為何，自足豈人疑竇。
（五）被告於七、八年前，曾因辦喪事經告訴人請其聲量放小而發生不愉快，近來復
      因與告訴人有建築糾紛等情，迭經告訴人甲○○及證人林幗珍陳述屬實（見偵
      查卷第九頁、十二頁、第十四頁反面、第三一頁筆錄、原審卷第九六頁），核
      與證人即被告阿姨翁貴珍證述情節相符合（見原審卷一二七頁），則被告與告
      訴人間有糾紛應可證明，其有毀損告訴人住處落地鋁門窗之動機亦可認定。
（六）另告訴人住處因被告駕車衝撞而受有五片落地鋁門毀損不能使用，業據告訴人
      指明（見原審卷十七頁筆錄），核與證人即修門師傅張文賢證述相符，並有估
      價單一紙及受損照片四幀（附於偵查卷三四頁、第二一頁正反面）在卷可稽。
      綜上，於八十九年九月十一日下午五時五分許，駕車撞毀告訴人住處落地鋁門
      之人即為被告無訛。
（七）證人陳錦龍雖於警訊及檢察官偵查中結證稱：當日下午五時五分許，被告正與
      其在上開骨塔附近鑿井，至同時二十分許才一起駕駛前開貨車回到告訴人甲○
      ○上開住處旁之被告家中，需要十分鐘，被告於案發時並不在現場云云（見偵
      查卷第十八頁反面、第三十頁筆錄）；惟被告係於當日下午五時五分許為前
      述犯罪行為一節，業經告訴人於警訊時及偵查中指述甚詳，核與證人即當日前
      往現場處理之警員羅濟尾證述情節相符，且與受理各種案件紀錄表記載情形大
      致相符，則案發當日下午五時五分許被告並未在工地甚明；而證人陳錦龍於
      八十九年十二月二十一日檢察官命其與被告隔離訊問時初稱：當天下班時已近
      下午五時二十分等語，嗣被告入庭後自承：當天五時多一點下班，平常從上開
      工作處回家須十至十五分鐘等語後，證人陳錦龍始當庭附和其詞改稱：五時多
      一點下班，回到被告家中是五時二十分，原意係指收工以後回到被告家約五時
      二十分云云（見偵查卷第三一頁反面、第三二頁），其對於何時下班及與被告
      到家等情，前後供述互相矛盾甚明；參以證人陳錦龍初係稱其為被告僱用鑿
      井之臨時工，惟於原審調查時，竟先證稱未與被告乙○○一起工作等語，待公
      訴人檢察官提示前開偵查卷筆錄詰問證人，方陳稱在竹南納骨塔工作，只被乙
      ○○僱請一天云云，而公訴人檢察官再詰問證人為何於偵訊時，被告乙○○入
      庭後，稱五點多一點收工，證人旋改稱五點多一點下班，竟答稱時間都不能確
      定等語（見原審卷一０四頁、一０五頁），其證詞翻覆不一；原審詢問當天
      與被告工作、用餐情形，證人證稱：當天工作，中午係在工地旁邊工業區之小
      吃店吃麵，二個人吃云云（見原審卷一０六頁），核與被告隔離訊問下所稱：
      當天中午伊叫外賣，買了三個飯包云云（見原審卷一０七頁）無一相符，參以
      原審法院諭知被告應陳報當日請被告與證人前往鑿井之僱主姓名資料到院，均
      未見陳報，僅陳稱：對方說錢給伊賺，不要惹麻煩云云（見原審卷一三一頁）
      ，惟原審僅需僱主之姓名，應非屬難事，竟以該等辯詞搪塞，足徵，被告與證
      人陳錦龍所謂案發當時係在外工作，不在現場云云，應為臨訟杜撰之詞甚明，
      委無足採。本案事證明確，被告犯行洵堪認定。
二、核上訴人即被告所為，係犯刑法第三百五十四條之毀損罪，原審予以論罪科刑，
    固非無見，惟原判決認為被告係另犯同法第三百零五條恐嚇危害安全罪，尚有未
    洽。被告上訴意旨指摘原判決認定其犯恐嚇安全罪為不當，為有理由（理由詳後
    ），原判決既有上述可議之處，即屬無可維持，自應由本院將原判決予以撤銷改
    判。爰審酌被告犯罪之動機、因細故竟駕車衝撞民宅，致損害於告訴人，其犯後
    矢口否認犯行，迄未賠償告訴人損失及檢察官以：被告自偵、審程序以來，在上
    開明確之罪證下，仍否認犯行，且飾詞辯解，顯無悔過之心，犯後態度不佳，且
    於警方偵辦過程中，率眾至警局抗議，目無法紀，是非榮譽之心淡泊，且恃強凌
    弱，請予以從重量刑，以求罪當其罰等一切情狀，量處如主文第二項所示之刑，
    以資懲儆。另車號ＭＨ—九七四三號藍色自小貨車雖為被告所有，並供毀損犯罪
    所用之物，已如前述，惟刑法第三十八條第一項第二款，就被告所有供犯罪所用
    之物是否沒收，係採職權沒收主義，法院本得依職權，斟酌比例原則，並非均應
    宣告沒收，此與違禁物之沒收不相同。而小貨車於本質上可供其他多種用途，依
    本案貨車之價值及告訴人所生危害，認以不宣告沒收為宜，併此敘明。
三、公訴意旨另以：被告乙○○基於恐嚇之犯意，於八十九年九月十一日下午四時五
    十分許，在甲○○位於苗栗縣竹南鎮○○里○○鄰○○路一六八號住宅外，罵三
    字經（公然侮辱部分，未據告訴），同日下午五時許（起訴書載為同日下午五時
    五分），在該住處門外指著客廳內看電視之甲○○女兒林幗珍並出言恐嚇稱：你
    再不出來，我就給你死等語，至林幗珍心生畏懼，危害其安全。乙○○見林幗珍
    並未依言外出，再承接恐嚇之故意，離開現場駕駛駕駛所有其後有保險桿為紅色
    ，且中間有一呈弧形凸出狀鐵製踏板之車號ＭＨ—九七四三號藍色自小客車，在
    甲○○位於苗栗縣竹南鎮○○里○○鄰○○路一六八號住宅外，以倒車方式衝撞
    甲○○前開住宅之客廳落地鋁門，致甲○○與林幗珍心生畏懼，致生危害安全，
    而認被告亦涉有恐嚇危害安全罪嫌云云。
四、按犯罪事實，應依證據認定之，無證據不得推定其犯罪事實。刑事訴訟法第一百
    五十四條定有明文。而認定不利於被告之事實，須依積極證據，苟積極證據不足
    為不利於被告之認定時，即應為有利於被告之認定，更不必有何有利之證據；如
    未能發現相當證據，或證據不足以證明，自不能以推測或擬制之方法，以為裁判
    基礎（參見最高法院三十年上字第八一六號、四十年台上字第八六號判例）。
五、本件公訴意旨認被告乙○○涉有前開恐嚇危害安全罪嫌犯行，無非以：上開事實
    ，已據告訴人林幗珍於警、偵訊及原審時指述綦詳云云，為其論據。訊據被告乙
    ○○矢口否認有何恐嚇犯行，辯稱：案發時伊正在苗栗縣竹南鎮臨時納骨塔附近
    鑿井，並未在案發現場，不可能向告訴人林幗珍、甲○○恐嚇云云。惟查：
（一）雖告訴人林幗珍於警、偵訊及原審調查時均指訴被告曾對伊罵三字經，並稱：
      「你給我出來」等語，伊不予理會，被告即指著伊說：「你再不出來我就給你
      死」等語，縱告訴人指述之情屬實，被告亦僅對林幗珍為恐嚇之犯行，而無對
      甲○○為恐嚇之犯行，蓋甲○○於偵訊時曾證稱：當初是被告先罵林幗珍，未
      對伊出言恐嚇，當天恐嚇女兒的話，是女兒轉述給伊聽的，本人未親自看到云
      云（見偵查卷第四二頁偵訊筆錄、原審卷第十六頁調查筆錄）。故而被告並未
      對甲○○為恐嚇危害安全犯行，應可認定。
（二）又告訴人之告訴，係以使被告受刑事訴追為目的，是其陳述是否與事實相符，
      仍應調查其他事實以資審認，始得為不利被告之認定（參見最高法院五十二年
      台上字第一三００號判例）。被告被訴曾以言語恐嚇林幗珍之犯行，僅有告訴
      人林幗珍之指述，其他並無確切之證據可資證明被告有上開犯行。揆諸前開說
      明，自不得僅以告訴人之指訴遽入被告於罪。
（三）至於被告被訴駕駛所有車號ＭＨ—九七四三號藍色自小貨車，在甲○○位於苗
      栗縣竹南鎮○○里○○鄰○○路一六八號住宅外，以倒車方式衝撞甲○○所有
      前開住宅之客廳落地鋁門，至該鋁門計伍片因強力撞擊而損壞之犯行，亦因無
      其他積極證據足認被告上開犯行係基於恐嚇危害安全之犯意而為之，故僅得論
      被告以毀損罪相繩。
（四）此外，又查無其他積極證據足資證明被告犯罪之情事，尚難僅憑告訴人之指述
      ，遽入被告於罪。既無足以證明被告確有犯罪行為之積極證據，就犯罪事實能
      一一為具體之證明；而告訴人指述等之間接證據，亦未達到通常一般之人均不
      致有所懷疑，而得確信其為真實之程度，仍有合理之懷疑存在，本院於心證上
      無從為被告有罪之確信。綜上所述，被告此部分犯罪，應屬不能證明，惟因公
      訴人認此部分與前開科刑部分係屬具有牽連犯之裁判上一罪，因之此部分爰不
      另為無罪之諭知。
六、據上論結，應依刑事訴訟法第三百六十九條第一項前段、第三百六十四條、第二
    百九十九條第一項前段、刑法第三百五十四條，罰金罰鍰提高標準條例第一條前
    段，判決如主文。
本案經檢察官丙○○到庭執行職務。
中      華      民      國      九十     年      十二     月    三十一  日
                                    臺灣高等法院臺中分院刑事第六庭
                                          審判長法  官  李  文  雄
                                                法  官  邱  顯  祥
                                                法  官  陳  嘉  雄
右正本證明與原本無異。
不得上訴。
                                                書記官  王  麗  英
中      華      民      國      九十一   年      一       月     二     日
                                                                        Ｉ


司法院資訊處製作；財團法人民間司法改革基金會備份。
